【裁判字號】    95,訴,803
【裁判日期】    951004
【裁判案由】    違反毒品危害防制條例
【裁判全文】
臺灣屏東地方法院刑事判決
95年度訴字第803號
公  訴  人  臺灣屏東地方法院檢察署檢察官
被      告  甲○
                    （另案在臺灣屏東監獄竹田分監受刑中）
上列被告因違反毒品危害防制條例案件, 經檢察官提起公訴（95
年度毒偵字第1213號）, 本院裁定以簡式審判程序審理, 判決如
下：
    主  文
甲○施用第一級毒品, 處有期徒刑拾月, 扣案注射針筒壹支沒收
銷燬之。又施用第二級毒品, 處有期徒刑陸月。應執行有期徒刑
壹年貳月, 扣案注射針筒壹支沒收銷燬之。
    事  實
一、甲○曾於民國86年間, 因殺人案件, 為本院以86年度重訴字
    第1 號判決判處有期徒刑8 年確定。其自86年6 月10日起算
    刑期, 本應執行至93年8 月15日縮刑期滿為止, 惟於90年7
    月27日即獲假釋出獄付保護管束。然甲○於假釋期間又因違
    反保護管束情節重大而遭撤銷假釋, 故留有殘刑3 年19日至
    今尚未全部執行完畢（不構成累犯）。
二、甲○亦曾於92年間, 因施用毒品案件, 經法院裁定送觀察勒
    戒後, 認無繼續施用毒品傾向而於92年4 月4 日執行完畢釋
    放, 並由臺灣屏東地方法院檢察署檢察官以92年度毒偵緝字
    第77號為不起訴處分確定。惟其未能戒除毒癮, 旋於同年間
    , 再因施用毒品案件, 為法院裁定送觀察勒戒後, 認有繼續
    施用毒品傾向, 而由臺灣屏東地方法院檢察署檢察官聲請法
    院裁定送強制戒治獲准並提起公訴。其受強制戒治部分, 於
    93年1 月9 日因法律修正而終結戒治程序出所；其遭起訴部
    分, 則由臺灣高等法院高雄分院以93年度上訴字第72號判決
    判處應執行有期徒刑10月確定。然上開判決尚未執行, 甲○
    即又分別因犯施用毒品及竊盜等罪, 先後為本院以93年度訴
    字第337 號判決判處應執行有期徒刑10月及以93年度易字第
    694 號判決判處有期徒刑3 月確定。甲○自93年7 月29日入
    監服刑, 接續執行上開3 確定判決所處之刑, 本應至95年5
    月21日縮刑期滿執行完畢, 惟於94年11月22日即獲假釋出獄
    並付保護管束, 然甲○於假釋期間因違反保護管束情節重大
    遭撤銷假釋, 其於95年8 月18日返監受殘刑有期徒刑5 月29
    日之執行, 現仍在監服刑中, 其所應執行之刑因而尚未全部
    執行完畢（不構成累犯）。
三、詎甲○不知悔改, 竟又於前開施用毒品案件判決確定後5 年
    內, 基於施用第一級毒品海洛因之犯意, 於95年7 月16日13
    時許止, 在屏東縣崁頂鄉園寮村南進巷22號住處, 以針筒注
    射之方式, 施用第一級毒品海洛因毒品1 次。另基於施用第
    二級毒品甲基安非他命之犯意, 於95年7 月15日20時許, 在
    前開住處, 以將毒品置於鋁箔紙上以火燒烤, 使其汽化後吸
    取其煙霧之方式, 施用第二級毒品甲基安非他命1 次。嗣於
    95年7 月18日14時30分許, 甲○在屏東縣東港鎮○○里○○
    路上, 因形跡可疑, 為屏東縣警察局東港分局興龍派出所員
    警王進寶盤查, 其在有偵查犯罪權限之機關或人員尚不知其
    施用毒品犯行前, 主動將其持有、供施用海洛因毒品而含有
    該毒品成分之注射針筒1 支取出交警方扣案, 並自白前揭施
    用毒品犯行。
四、案經屏東縣警察局東港分局報請臺灣屏東地方法院檢察署檢
    察官偵查起訴。
    理  由
一、上揭事實業據被告甲○於警詢、偵查及本院審理中坦承不諱
    , 且其為警查獲時所採集之尿液, 經送臺灣檢驗科技股份有
    限公司濫用藥物實驗室檢驗結果, 亦呈嗎啡陽性及甲基安非
    他命陽性反應無誤, 此有上開公司濫用藥物尿液檢驗報告（
    報告編號：KＺ000000000000號）及屏東縣警察局東港分局毒
    品案件尿液受檢人真實姓名代號對照表各1 分在卷可考, 並
    有注射針筒1 支扣案供憑, 足證被告自白與事實相符。此外
    , 被告曾因施用毒品而有事實欄所記載之觀察勒戒、強制戒
    治及受徒刑執行等情節, 亦有臺灣高等法院被告前案紀錄表
    附卷供憑, 是以本件事證已臻明確, 被告犯行堪以認定。
二、按海洛因為第一級毒品, 甲基安非他命為第二級毒品, 毒品
    危害防制條例第2 條第2 項第1 款、第2 款分別定有明文。
    被告於觀察勒戒執行完畢釋放後5 年內分別施用海洛因及甲
    基安非他命毒品, 核其所為係犯毒品危害防制條例第10條第
    1 項施用第一級毒品罪及同條第2 項之施用第二級毒品罪,
    其持有海洛因及甲基安非他命毒品之行為分別為施用該等毒
    品之犯行所吸收, 不另論罪。被告所犯上開兩罪, 犯意各別
    , 罪名不同, 應分論併罰。又被告於有偵查犯罪權限之機關
    或人員尚不知其施用第一、二級毒品犯行前, 主動向前來盤
    查之警員王進寶坦承犯行, 並取出施打海洛因毒品之注射針
    筒1 支交警方扣案等情, 有屏東縣警察局東港分局興龍派出
    所警員王進寶製作之偵查報告書1 分附卷供憑, 茲為鼓勵施
    用毒品者面對現實, 勇於自首, 故依刑法第62條前段之規定
    減輕其刑。爰審酌被告之智識程度、曾有傷害、殺人、竊盜
    及多次施用毒品之犯罪前科（不致使本件構成累犯, 卷附臺
    灣高等法院被告前案紀錄表、法務部92年5 月14日法矯字第
    0920014126號函影本及臺灣彰化監獄92年5 月19日彰監教字
    第0920002997號函參照）, 素行不端, 前經施用毒品受觀察
    勒戒、強制戒治及徒刑之執行後, 仍無視毒品對身心之危害
    而再度施用, 且施用兩種毒品, 毒癮非淺, 其於偵、審程序
    中均坦承犯行, 態度尚稱良好等一切情狀, 分別量處如主文
    所示之刑, 並合併定其應執行之刑, 以資懲儆。扣案注射針
    筒1 支, 為被告施用海洛因毒品之工具, 業據其供明, 而該
    針筒經查獲員警以臺灣科技快速檢驗包試劑檢驗結果, 亦呈
    嗎啡及海洛因反應, 有屏東縣警察局東港分局查獲涉嫌毒品
    條例案件毒品初步檢驗報告單1 紙在卷可憑, 足認該支針筒
    業已沾黏海洛因毒品, 難以析離, 應將其視為海洛因毒品而
    依毒品危害防制條例第18條第1 項前段規定諭知沒收銷燬之
    。
三、公訴意旨另以: 被告甲○基於施用第一級毒品之犯意, 自95
    年4 月間某日起至同年7 月16日13時許前某日止, 在屏東縣
    崁頂鄉園寮村南進巷22號住處, 以針筒注射之方式, 施用第
    一級毒品海洛因多次（即將前開論罪科刑之施用海洛因毒品
    犯行除外）; 另基於施用第二級毒品之犯意, 自95年4 月間
    某日起至同年7 月15日20時許前某日止, 在前開處所, 以將
    毒品置於鋁箔紙上以火燒烤, 使其汽化後吸食其煙霧之方式
    , 施用第二級毒品甲基安非他命多次（即將前開論罪科刑之
    施用甲基安非他命毒品犯行除外）, 故認此兩部分行為亦分
    別涉有毒品危害防制條例第10條第1 項之施用第一級毒品罪
    嫌及同條第2 項之施用第二級毒品罪嫌。經查: 公訴人認被
    告涉有此兩部分犯嫌, 乃以被告於警訊中之自白、上開尿液
    檢驗報告及扣案注射針筒為主要論據。惟被告於95年7 月18
    日被查獲時, 先向警方陳稱: 「我約2 天（施用）1 次（海
    洛因）。」；「1 、2 個月施用1 次（甲基安非他命）」（
    屏東縣警察局東港分局東警分偵字第0950009297號卷第4頁
    、第6 頁筆錄參照）；然於本院審理中又改稱: 「安非他命
    是隔1 個月用1 次, 海洛因是3 、4 天用1 次。」（本院卷
    第19-2頁背面）, 並稱不記得各次施用之時間及地點（同上
    揭處）, 前後說詞不一, 犯罪時間、地點亦欠明確, 因此尚
    難據其自白, 認定其施用毒品之有無或其次數。又卷附尿液
    檢驗報告, 依目前之科學檢驗技術, 僅能證明被告曾於採尿
    前數天內施用海洛因及甲基安非他命毒品, 至於其施用之次
    數、時間及採尿前數天內以外之時間是否吸食毒品, 均無從
    自該檢驗報告得知, 故亦不能以卷附之尿液檢驗報告證明被
    告曾自95年4 月間某日起至同年7 月15日或16日前, 在前揭
    論罪科刑部分以外之時間、地點, 施用海洛因及甲基安非他
    命毒品多次。此外, 扣案注射針筒1 支, 僅為被告施用海洛
    因毒品之工具, 亦不足用以證明被告施用毒品之時間及次數
    。是以, 公訴人僅以被告前後不符之自白證明被告犯行, 自
    有未合。此外, 復查無其他證據證明被告確有公訴人所指此
    兩部分犯行, 惟公訴意旨認此兩部分與前揭論罪科刑之施用
    第一級毒品及施用第二級毒品部分乃屬包括一罪之集合犯,
    為實質上一罪, 爰不另為無罪之諭知。
據上論斷, 應依刑事訴訟法第273 條之1 第1 項、第299 條第1
項前段, 毒品危害防制條例第10條第1 項、第2 項、第18條第1
項前段, 刑法第11條、第62條前段、第51條第5 款, 判決如主文
。
中    華    民    國    95    年    10    月    4     日
                  刑事第四庭    法  官  王以齊
以上正本證明與原本無異。
如不服本判決應於收受本判決送達後十日內向本院提出上訴書狀
，其未敘述上訴理由者，並得於提起上訴後十日內向本院補提理
由書狀（均須按他造當事人之人數附繕本）「切勿逕送上級法院
」
中    華    民    國    95    年    10    月    4     日
                                書記官  盧姝伶
附錄本判決論罪科刑法條：
毒品危害防制條例第10條第1 項
施用第一級毒品者, 處6 月以上5 年以下有期徒刑。


司法院資訊處製作；財團法人民間司法改革基金會備份。
